【裁判字號】    90,重上更(一),70
【裁判日期】    901009
【裁判案由】    撤銷贈與行為等
【裁判全文】
臺灣高等法院民事判決                         九十年度重上更(一)字第七０號
      上  訴  人    國際票券金融股份有限公司
      法定代理人    林華德
      被 上訴 人    丙○○
                    乙○○
                    甲○○
右當事人間撤銷贈與行為等事件，上訴人對於中華民國八十八年五月五日臺灣臺北地
方法院八十六年度重訴字第一五一二號第一審判決提起上訴，經最高法院第一次發回
更審，並為訴之追加，本院判決如左：
      主      文
上訴及追加之訴均駁回。
第二審（含追加之訴部分）訴訟費用由上訴人負擔。
      事實及理由
甲、程序方面：
    查上訴人上訴聲明第（三）項原請求被上訴人乙○○及甲○○應共同給付被上訴
    人丙○○二千萬元及自起訴狀繕本送達翌日起至清償日止按年利率百分之五計算
    之利息，並由上訴人代為受領，嗣上訴人於本院審理中，將上開聲明之「共同給
    付」變更為「連帶給付」，核其性質請求之基礎事實同一，且屬擴張應受判決事
    實之聲明，依民事訴訟法第四百四十六條第一項但書及第二百五十五條第一項第
    二、三款規定，應予准許。又被上訴人丙○○雖予認諾，然本件被上訴人間為必
    要共同訴訟，其認諾對全體被上訴人不生效力。
乙、實體方面：
一、本件上訴人主張：被上訴人丙○○在上訴人公司任職期間，於本票上盜蓋上訴人
    公司之印章，致其受有新台幣（下同）一百零二億二千萬元之損害，經法院判決
    應全數賠償確定，而丙○○於民國八十四年間曾贈與被上訴人乙○○、甲○○二
    千萬元，有害及上訴人之上開債權，爰依民法第二百四十四條第一項、第二百四
    十二條及第一百七十九條規定，求為撤銷丙○○與乙○○、甲○○間之贈與行為
    ，及命乙○○、甲○○給付丙○○二千萬元，由上訴人代位受領之判決等情。並
    上訴聲明（一）原判決廢棄。（二）丙○○於八十四年四月間對乙○○、甲○○
    所為二千萬元之贈與行為應予撤銷。（三）乙○○及甲○○應連帶給付丙○○二
    千萬元，並由上訴人代為受領。（四）前項聲明，上訴人願供擔保請准為假執行
    之宣告。
二、被上訴人丙○○則稱：雖確有承諾贈與乙○○二千萬元，本件與甲○○無關，而
    乙○○亦有收到該筆款項，認諾上訴人之請求等語。被上訴人乙○○、甲○○則
    以未曾收受丙○○二千萬元之贈與等語，資為抗辯。並均答辯聲明駁回上訴人之
    上訴及如受不利之判決，願供擔保請宣告免為假執行。
三、兩造爭執要旨：被上訴人甲○○與乙○○是否受有贈與？經查：
  （一）關於甲○○部分：被上訴人丙○○只供承贈與乙○○二千萬元，否認贈與甲
        ○○，於本院言詞辯論時再確認其並未贈與甲○○（見本審卷第六七頁筆錄
        ），上訴人對於被上訴人丙○○之說詞，並不爭執（見同前頁筆錄），則被
        上訴人並非本件贈與行為之當事人，上訴人訴請撤銷被上訴人丙○○與被上
        訴人甲○○間之贈與行為，並請求其連帶給付二千萬元本息由其代為受領，
        即有未合。
  （二）關於乙○○部分：
      １、按「當事人主張有利於己之事實者，就其事實有舉證之責」，民事訴訟法
          第二百七十七條前段定有明文。上訴人應就權利要件存在事實，即被上訴
          人丙○○是否有民法第二百四十四條第一項規定之「無償行為」，負舉證
          責任。因此上訴人就被上訴人丙○○與被上訴人乙○○間，是否達成贈與
          二千萬元之契約，及乙○○是否確實收到該筆二千萬元贈與之事實，自應
          負舉證證明之責。
      ２、查本件被上訴人丙○○雖一再陳稱：「有贈與乙○○‧‧‧二千萬元，以
          現金方式給付」、「我有贈與二千萬元給乙○○‧‧‧二千萬元，付款當
          天是由吳榮祥帶現金二千萬交給乙○○」、「那天正值吳榮祥跑外務，由
          其交郭女（即乙○○）」（見原審卷（一）第二七、四九、一一七頁）、
          「我承認要給乙○○二千萬元，他以何種方式從我帳戶中領走則不清楚」
          （見本審卷第四六頁）各等語，然被上訴人丙○○無法確切指明二千萬元
          已交付被上訴人乙○○，雖原法院依上訴人聲請向銀行函查上訴人提供之
          帳戶現金提領資料，中國信託商業銀行股份有限公司八十八年三月十一日
          城中字第八八一○七二○○七一號回函雖稱：「檢送存戶梁國興君（身份
          證統一編號Ｚ000000000）活期儲蓄存款帳戶一○七─五三─五
          ○二九九─五─四─○（即被上訴人丙○○之人頭帳戶）於八十四年四月
          一日至八十四年五月二十日止，提領現金新台幣伍佰萬元以上之傳票、交
          易明細表影本，其中八十四年四月十一日之現金提領人為吳榮祥（身分證
          統一編號Ｚ000000000）」，即吳榮祥曾於八十四年四月十一日
          提領現金二千六百八十八萬七千九百九十四元，有該函在原審卷（二）第
          三三九頁可考，然此亦僅能證明訴外人吳榮祥曾提領該筆款項，況證人吳
          榮祥證稱：「‧‧‧（我）未曾拿一大筆錢給乙○○過，現金也不曾拿超
          過七百萬元給乙○○，‧‧‧。」（見原審卷（一）第七七頁筆錄）、「
          我沒有印象中我有提領過二千六百多萬元現金過，我認為當初是要求銀行
          做現金帳，而未提領之動作，即自Ａ提領現金，匯入Ｂ、Ｃ、Ｄ帳皆可以
          現金帳存入，也有可能。」（見原審卷（二）第三八三頁筆錄）等語，則
          上開帳戶提領現金二千六百八十八萬七千九百九十四元之內情，尚待推敲
          ，退而言之，縱證人吳榮祥實際有從該帳戶領取二千六百餘萬元之現金，
          但無法證明吳榮祥於領取現金後，確曾交付現金二千萬元予被上訴人乙○
          ○，或將二千萬元存入乙○○或其親友之銀行帳戶內，上訴人此外又未能
          舉證證明被上訴人乙○○確實收到被上訴人丙○○所贈與之二千萬元。
      ３、從而，上訴人就其主張被上訴人丙○○曾贈與被上訴人乙○○二千萬元，
          並未能舉證以實其說。
四、綜上所述，本件上訴人所謂之贈與與甲○○無關，被上訴人乙○○部分上訴人未
    能證明被上訴人丙○○曾交付贈與二千萬元，則上訴人訴請撤銷被上訴人丙○○
    與被上訴人乙○○、甲○○間之贈與行為，被上訴人乙○○、甲○○應連帶給付
    被上訴人丙○○二千萬元，並由上訴人代位受領，即屬無據，原審判決上訴人敗
    訴，並無不合，上訴人追加之訴亦難准許。上訴論旨，仍執陳詞，斤斤指摘原判
    決不當，聲明廢棄改判，為無理由，應予駁回上訴，追加之訴，併應駁回。
五、本件事證已臻明確，兩造其餘之攻防方法與本件判決結果不生影響，無庸逐一論
    述，併此敘明。
丙、據上論結，本件上訴及追加之訴均為無理由，依民事訴訟法第四百四十九條第一
    項、第七十八條，判決如主文。
中      華      民      國    九  十    年      十      月      九      日
                            民事第八庭
                                審判長法  官  鄭  三  源
                                      法  官  王  淇  梓
                                      法  官  郭  松  濤
右正本係照原本作成。
如不服本判決，應於收受送達後二十日內向本院提出上訴書狀，其未表明上訴理由者
，應於提出上訴後二十日內向本院補提理由書狀（均須按他造當事人之人數附繕本）
上訴時應提出委任律師或具有律師資格之人之委任狀；委任有律師資格者，另應附具
律師及格證書及釋明委任人與受任人有民事訴訟法第四百六十六條之一第一項但書或
第二項（詳附註）所定關係之釋明文書影本。
中      華      民      國    九  十    年      十      月    十  一    日
                                      書記官  方  素  珍
附註：
民事訴訟法第四百六十六條之一（第一項、第二項）：
對於第二審判決上訴，上訴人應委任律師為訴訟代理人。但上訴人或其法定代理人具
有律師資格者，不在此限。
上訴人之配偶、三親等內之血親、二親等內之姻親，或上訴人為法人、中央或地方機
關時，其所屬專任人員具有律師資格並經法院認為適當者，亦得為第三審訴訟代理人
。


司法院資訊處製作；財團法人民間司法改革基金會備份。
